【裁判字號】    97,交訴,32
【裁判日期】    980123
【裁判案由】    肇事遺棄罪等
【裁判全文】
臺灣桃園地方法院刑事判決              97年度交訴字第32號
公  訴  人  臺灣桃園地方法院檢察署檢察官
被      告  甲○○
                    號
上列被告因肇事遺棄罪等案件，經檢察官提起公訴（97年度偵緝
字第105 號），本院判決如下︰
    主  文
甲○○駕駛動力交通工具肇事，致人受傷而逃逸，累犯，處有期
徒刑柒月，減為有期徒刑參月又拾伍日，如易科罰金，以新台幣
壹仟元折算壹日；又因過失傷害人，處有期徒刑參月，減為有期
徒刑壹月又拾伍日，如易科罰金，以新台幣壹仟元折算壹日。應
執行有期徒刑肆月，如易科罰金，以新台幣壹仟元折算壹日。
    事  實
一、甲○○前曾因贓物案件，經本院以93年度桃簡字第1188號簡
    易判決判處有期徒刑5 月確定，嗣於民國95年2 月9 日執行
    完畢，詎仍不知悔改。甲○○於95年12月10日下午6 時20分
    許，騎乘車號JM8-336 號重型機車，沿桃園縣八德市○○路
    由東往西方向行駛，在行經茄苳路與中華路口時，本應注意
    車前狀況，並隨時採取必要之安全措施，且車輛面對圓形紅
    燈表示禁止通行，不得超越停止線或進入路口，竟疏未注意
    及此，明知其所行駛車道之燈號為紅燈，卻仍貿然闖越該路
    口，適有丙○○騎乘車號ITF-978 號重型機車沿中華路（起
    訴書誤載為「成功路」）由桃園市往中壢方向行駛，在行經
    上開交岔路口時，遭甲○○騎乘之機車自左側加以撞擊，造
    成丙○○當場人車倒地，因而受有旋轉環膜之完全破裂及肩
    部挫傷等傷害，甲○○亦人車倒地，摔倒在中華路旁之人行
    道上。詎甲○○於肇事後，明知已駕駛動力交通工具肇事致
    人受傷，本應留在現場採取救護、報警或其他必要措施，不
    得駛離，竟捨此不為，反而逕自起身並騎車離開現場。嗣警
    方到場處理上開車禍事故，而經丙○○告知肇事機車之車號
    為「JM8-336 號」後，始循線查獲甲○○，因而查悉上情。
二、案經丙○○訴由桃園縣政府警察局八德分局報告臺灣桃園地
    方法院檢察署檢察官偵查起訴。
    理  由
一、按被告以外之人於審判外之言詞或書面陳述，除法律有規定
    者外，不得作為證據。次按，被告以外之人於偵查中向檢察
    官所為之陳述，除顯有不可信之情況者外，得為證據。又被
    告以外之人於審判外之陳述，雖不符前4 條之規定，而經當
    事人於審判程序同意作為證據，法院審酌該言詞陳述或書面
    陳述作成時之情況，認為適當者，亦得為證據；當事人、代
    理人或辯護人於法院調查證據時，知有第159 條第1 項不得
    為證據之情形，而未於言詞辯論終結前聲明異議者，視為有
    前項之同意。刑事訴訟法第159 條第1 項、第159 條之1 第
    1項、第159 條之5 就此定有明文。經查：
  (一)證人丙○○於偵查中向檢察官所為之陳述，屬被告甲○○以
    外之人於審判外所為之陳述，為傳聞證據，惟現階段刑事訴
    訟法規定檢察官代表國家偵查犯罪、實施公訴，依法其有訊
    問被告、證人及鑑定人之權，證人、鑑定人且須具結，而實
    務運作時，檢察官偵查中向被告以外之人所取得之陳述，原
    則上均能遵守法律規定，不致違法取供，是以，刑事訴訟法
    於92年2 月6 日修正時，即為兼顧理論與實務，以該法第15
    9 條之1 第2 項規定，除顯有不可信之情況者外，得為證據
    （參考刑事訴訟法第159 條之1 立法理由）。查證人丙○○
    於偵查中經具結後向檢察官所為之陳述，既非檢察官非法取
    供而得，且其斯時所為陳述，尚無顯不可信之情況，即應認
    其於偵查中所為之證述，得作為證據。
  (二)再者，被告於準備程序中同意就卷附車籍資料作業查詢結果
    、告訴人丙○○之診斷證明書、道路交通事故現場圖及道路
    交通事故調查報告表等證據，作為本案調查之證據方法，迄
    本院言詞辯論終結前，亦未就證據能力問題為爭執，揆諸上
    開規定，上揭證據均得採為本案證據。
  (三)卷附現場照片9 幀非供述證據，亦非公務員違法取得之證據
    ，且為證明本案犯罪所必要，依法自得採為證據。
二、訊據被告矢口否認有何肇事逃逸及過失傷害犯行，辯稱：其
    未於95年12月10日下午6 時20分許，騎乘車號JM8-336 號重
    型機車行經桃園縣八德市○○路與中華路口，亦未在該處與
    丙○○所騎機車發生車禍，車號JM8- 336號重型機車係交付
    友人乙○○使用，用以抵償其積欠乙○○之債務，其有請乙○○去辦理過戶，但乙○○未去辦理云云。惟按，汽車行駛
    至交岔路口，其行進、轉彎，應遵守燈光號誌或交通指揮人
    員之指揮，遇有交通指揮人員指揮與燈光號誌並用時，以交
    通指揮人員之指揮為準。又汽車駕駛人，行經有燈光號誌管
    制之交岔路口闖紅燈者，處新臺幣1,800 元以上5,400 元以
    下罰鍰。道路交通安全規則第102 條第1 項第1 款、道路交
    通管理處罰條例第53條第1 項分別定有明文。經查：
  (一)上揭時地犯罪事實，業經證人即告訴人丙○○於本院審理中
    具結證稱：伊於95年12月10日下午從桃園市○○路開始騎車
    要去中壢，伊沿桃園市○○路往南騎，一路接到八德市○○
    路，繼續往南行駛，大約是騎到中華路58號前之路段，便在
    中華路與茄苳路口等紅燈，等到伊的方向是綠燈後才行駛，
    但是因為伊的速度比較慢，對方便從伊左邊之茄苳路闖紅燈
    騎出來撞到伊，對方的車子衝到人行道上才摔下，那個人坐
    在地上，而伊被撞之後係在馬路上人車倒地，由路旁理髮店
    之老闆娘及客人將伊扶起，老闆娘一直叫伊報警，並把紙筆
    借伊，叫伊抄下對方車號，當時，對方的機車還倒在地上，
    伊走到對方的機車摔倒處旁，抄下對方的車號後當場打電話
    報警，並跟警方說撞伊的人車號幾號，電話打完之後，騎車
    撞伊的人還坐在地上，伊跟那個人說「已經報警了，不要走
    」，騎車撞伊的人只說「說你也是保全公司的人」後，沒有
    說什麼就自己起身將車牽起來就騎車離開，該騎車撞伊的人
    之聲音與被告之聲音一樣，而那個人站起來的身高大約就是
    16 0公分，比伊還矮，當時天色暗暗的，只有一些路燈的光
    亮，伊看不清楚那個人的臉，但有記下他的聲音與身高來辨
    認撞伊的人就是被告等語明確，核與其於警詢、偵查中之指
    訴相符，並有道路交通事故調查報告表暨現場圖、車籍資料
    作業查詢結果各1 份及現場照片9 幀附卷可稽，互核相符。
  (二)參諸卷附道路交通事故現場圖及現場照片顯示，桃園縣八德
    市○○路為雙向4 車道之道路，本案肇事地點之路段劃有分
    向限制線，而證人丙○○騎乘之車號ITF-978 號重型機車於
    車禍發生時係因左側遭撞擊，顯示證人丙○○斯時行進之方
    向係沿中華路由桃園市往中壢方向行駛，而被告之機車係由
    桃園縣八德市○○路駛出，而在中華路與茄苳路口穿越設有
    紅綠燈號誌之交岔路口行駛，因此撞擊到證人丙○○所騎乘
    之機車等情，參諸當時天候晴、日間自然光、道路為三岔路
    、路面乾燥、無缺陷、無障礙物、視距良好等一切情狀，有
    上揭道路交通事故調查報告表在卷可佐，被告並無不能注意
    之情事，竟疏未注意及此，恣意在上開交岔路口闖紅燈而駛
    入證人丙○○騎車行駛之車道內，致證人丙○○避煞不及而
    與被告所騎機車發生碰撞，因而肇生本案，顯見被告就本件
    車禍之發生具有過失甚明。加以證人丙○○因本件車禍受有
    旋轉環膜之完全破裂及肩部挫傷之傷害乙節，亦有診斷證明
    書1 紙在卷可佐，由此足認被告之過失行為與證人丙○○所
    受傷害結果間，具有相當因果關係無訛。
  (三)被告雖於本院審理中先以：其與乙○○有金錢糾紛，故於94
    年底將車號JM8-336 號重型機車借給乙○○使用迄今，雙方
    簽有抵押書，乙○○住在平鎮市云云置辯，惟經本院傳喚證
    人乙○○到庭作證後，經證人乙○○具結證稱：伊於87、88
    年間經朋友介紹而認識被告，一開始認識被告時，被告至伊
    所經營之檳榔攤幫忙，被告做不到1 年的時間就離開，被告
    還去隔壁的雜貨店竊盜，之後被告就未跟伊聯絡，迄今至少
    有4 、5 年未見過被告，伊完全未跟被告聯絡，伊於92至94
    年間與被告並無任何金錢債務糾紛，被告並未將他所有之車
    號JM8-336 號重型機車抵押給伊，伊也未曾於95年12月10日
    下午6 時20分許，騎乘上開機車，在中華路、茄苳路口撞傷
    騎乘車號ITF-978 號機車之丙○○等語綦詳，並經證人丙○○到庭具結證稱：案發時天色已晚，騎車撞伊的人個子比伊
    矮，身材比較瘦弱，但是乙○○的身材比較高、比較壯，所
    以騎乘撞伊的人身材比較像被告，另外伊有聽到那個人的聲
    音，那個人的聲音比較像被告的聲音，而與乙○○之聲音不
    像，故伊確信不是乙○○撞到伊等語明確，互核相符，顯見
    證人乙○○、丙○○等人所為陳述，核屬真實可採，是證人
    丙○○證述係身材、聲音較像被告之人騎車撞傷伊乙節，非
    屬子虛，足堪採信。至被告所辯：其並未騎車撞傷丙○○，
    其係將機車交付乙○○使用，用以抵押債務云云，要屬事後
    卸責之詞，不足採信。
  (四)嗣被告上開辯詞經證人乙○○堅決否認後，被告復於本院審
    理中改辯稱：其於桃園縣楊梅鎮某中古車行購買車號JM8-33
    6 號機車，忘記何時購買云云，及辯稱：伊未購買車號JM8-
    336 號機車，伊買的機車都是125C.C. 云云。惟查，觀諸上
    開車號JM8-336 號重型機車係經被告於90年7 月間購買後，
    委託車行向交通部公路總局新竹區監理所中壢監理站（下稱
    「中壢監理站」）辦理新領牌照事宜後，該車即登記在被告
    名下，車主地址登記為「桃園縣楊梅鎮金龍里10鄰三龍45號
    」，並無任何失竊紀錄乙節，此有中壢監理站97年6 月9 日
    竹監壢字第0970012111號函暨機器腳踏車新領牌照登記書、
    申請書、車籍資料作業查詢畫面及車號查詢重型機車車籍各
    1 紙在卷可稽，而中壢監理站亦函覆本院稱：上開車號JM8-
    336 號機車登記車主姓名為「甲○○」，戶籍地址「桃園縣
    楊梅鎮金龍里10鄰三龍45號」，無增設通信地址，該車排氣
    量150C.C. 以下，免徵牌照稅，燃料使用費係隨照徵收，行
    車執照每兩年換發1 次，於「行照有效日」到期前以電腦挑
    檔，依該車號車主登記之戶籍地址或依規另行增設之通信地
    址以平信寄發通知換發行照，然上開車號行照有效日期為92
    年7 月3 日止，尚未換發行照，即車主於92年7 月3 日以後
    未繳納任何費用等語明確，此有中壢監理站97年6 月9 日竹
    監壢字第0970012111號函、竹監壢字第0980000596號函各1
    份在卷可參。加以本院對照被告於88年10月14日起迄97年3
    月6 日之設籍紀錄可知，被告於上開期間即設籍在「桃園縣
    楊梅鎮金龍里10鄰三龍45號」，嗣於97年3 月6 日始遷移住
    所至「桃園縣楊梅鎮○○里○○路○ 段345 巷21號」，此有
    被告之遷徙紀錄資料查詢結果3 紙及個人基本資料查詢結果
    1 紙在卷可參。綜上足認被告所辯：其未收到上開機車之牌
    照、燃料稅稅單，其未購買車號JM8-336 號機車云云，要屬
    臨訟卸責之詞，核與事實不符，不足採信。綜此，被告就其
    所犯過失傷害部分，犯行明確，足堪認定。
  (五)此外，被告於上揭時地駕車肇事致證人丙○○受傷後，並未
    留在現場採取救護、報警或其他必要措施，反而逕自騎車駛
    離現場，嗣警方到場處理上開車禍事故後，始循線查獲被告
    乙節，業據證人丙○○於警詢、偵查中及本院審理中迭為證
    述明確，並有桃園縣政府警察局疑似道路交通事故肇事逃逸
    追查表1 份在卷可參，而證人丙○○確有於上開車禍事故中
    受傷乙節，有其提出之診斷證明書1 紙可參，互核相符，由
    是足認被告就所犯肇事遺棄罪部分，亦屬犯行明確。
  (六)綜上所述，被告上開所辯情詞，皆與事實不符，不足採信。
    是本案事證明確，被告所涉過失傷害、肇事逃逸之犯行均堪
    認定，均應依法論科。
三、核被告甲○○所為，係犯刑法第284 條第1 項前段之過失傷
    害罪及同法第185 條之4 之肇事逃逸罪。被告所犯上開2 罪
    ，犯意個別，行為互殊，係分別觸犯不同之罪名，應予分論
    併罰。另被告前曾受如上揭事實欄「一」所載罪刑宣告及刑
    之執行完畢情形，此有臺灣高等法院被告前案紀錄表1 份在
    卷可參，其於有期徒刑執行完畢後，5 年內故意再犯本案刑
    法第185 條之4 肇事逃逸罪之有期徒刑以上刑之罪，為累犯
    ，就此部分應依刑法第47條第1 項規定加重其刑。爰審酌被
    告騎乘機車未注意車前狀況，因而肇致本件車禍事故，又於
    騎車肇事致人受傷後，未停留在車禍肇事現場救助被害人及
    立即報警處理，反騎車離開現場之犯罪情形，足認其惡性非
    輕，本應重懲，且被告就其所涉過失傷害行為對證人丙○○
    造成之損害，尚未達成和解損害賠償，此經證人丙○○指訴
    在卷，及斟酌被告之品行、素行、智識程度、生活狀況及被
    告犯罪後矢口否認犯行之犯罪後態度等一切情狀，爰分別量
    處如主文所示之宣告刑，及就其所犯過失傷害罪部分併諭知
    易科罰金之折算標準如主文所示，以資懲儆。
四、末按，依中華民國九十六年罪犯減刑條例第3 條第1 項第15
    款規定之反面解釋，被告於96年4 月24日以前犯本案刑法第
    185 條之4 、第284 條第1 項前段之罪，均屬應依法減刑之
    範疇。而依上開減刑條例第5 條所定「本條例施行（按指96
    年7 月16日）前，經通緝而未於中華民國96年12月31日以前
    自動歸案接受偵查、審判或執行者，不得依本條例減刑」之
    反面解釋可知，被告倘於上開減刑條例施行後（即96年7 月
    16日後）始經法院通緝者，即不受上開減刑條例第5 條之限
    制，符合減刑條例第2 條第1 項之要件者，仍得予以減刑甚
    明。查被告係於上開減刑條例施行後之97年1 月2 日及97年
    11月14日始分別為臺灣桃園地方法院檢察署及本院通緝，並
    各於97年1 月8 日及97年12月31日為警方緝獲到案，而其所
    為犯罪，又係應依法減刑之罪名，業如前述，揆諸上開規定
    ，本院自應就被告所犯上開2 罪名，依上開減刑條例第2 條
    第1 項第3 款規定，分別減其刑期2 分之1 如主文所示。另
    依同條例第9 條所定「犯最重本刑為五年以下有期徒刑之刑
    之罪，依本條例規定減為六月以下有期徒刑、拘役者，應於
    為減刑裁判時，併諭知易科罰金折算標準」之規定，本案被
    告所犯上開2 罪經減刑之結果，自得易科罰金，爰諭知易科
    罰金之折算標準，及定其應執行之刑，並諭知易科罰金之折
    算標準如主文所示，以資懲儆。
據上論斷，應依刑事訴訟法第299 條第1 項前段，刑法第185 條
之4 、第284 條第1 項前段、第47條第1 項、第51條第5 款、第
41條第1 項前段，刑法施行法第1 條之1 第1 項前段、第2 項，
中華民國九十六年罪犯減刑條例第2 條第1 項第3 款、第7 條、
第9 條、第10條，判決如主文。
本案經檢察官陳國安到庭執行職務。
中    華    民    國    98    年    1     月    23    日
                  刑事第九庭  審判長法  官  吳為平
                                    法  官  蘇琬能
                                    法  官  胡芷瑜
以上正本證明與原本無異。
如不服本判決，應於判決送達後10日內向本院提出上訴狀（應附
繕本），其未敘述上訴理由者，應於上訴期間屆滿後20日內補提
理由書狀於本院，上訴於臺灣高等法院。
                                    書記官  張懿昀
中    華    民    國    98    年    1     月    23    日
附錄論罪科刑法條全文：
刑法第185條之4（肇事遺棄罪）
駕駛動力交通工具肇事，致人死傷而逃逸者，處6 月以上5 年以
下有期徒刑。
刑法第284條（過失傷害罪）
因過失傷害人者，處6 月以下有期徒刑、拘役或5 百元以下罰金
，致重傷者，處1 年以下有期徒刑、拘役或5 百元以下罰金。
從事業務之人，因業務上之過失傷害人者，處1 年以下有期徒刑
、拘役或1 千元以下罰金，致重傷者，處3 年以下有期徒刑、拘
役或2 千元以下罰金。


司法院資訊處製作；財團法人民間司法改革基金會備份。
